---
title: "Problema_1"
author: "anonimo"
date: '2024-07-13'
output:
  html_document: default
---

Se desea verificar los estandares de calidad de la data

```{r setup, include=FALSE}
library(tidyverse)
library(rio)
library(readr)

data <- read_csv("base_envíos.csv")
data_copia <- data
```



Caracteristicas Inherentes:

Exactitud:
```{r, echo=FALSE}
# Consideramos los id negativos como positivo (error al pasar los datos)
data_copia <- data_copia %>% 
  mutate(id_envío = abs(id_envío))

#Para verificar q sean unicos (sino se le suma 1 sucesivamente)
# Funcion para asegurarse de que los IDs sean unicos
hacer_id_unico <- function(ids) {
  ids_unico <- abs(ids)
  for (i in seq_along(ids_unico)) {
    while (sum(ids_unico[i] == ids_unico) > 1) {
      ids_unico[i] <- ids_unico[i] + 1
    }
  }
  return(ids_unico)
}
# Aplicar para que todos los ids sean distintos
data_copia <- data_copia %>%
  mutate(id_envío = hacer_id_unico(id_envío))
```

Se Aplico un criterio de volver positivos a los ids y sumarles +1 
```{r, echo=FALSE}
data_copia %>% head(10)
```


Completitud:
```{r, echo=FALSE}
#En las zonas de origen los NA las modificamos
data_copia <- data_copia %>%
  mutate(origen = if_else(is.na(origen), "desconocida", origen))   

#Las zonas de destino NA tambien las modificamos
data_copia <- data_copia %>%
  mutate(destino = if_else(is.na(destino), "desconocido", destino))
```

Se aplico un criterior de marcar a las zonas de origen y de destino NA como desconocidas
```{r, echo=FALSE}
data_copia %>% tail(10)
```


Consistencia:
```{r, echo=FALSE}
#Modificamos la fecha para que todas tengan el formato adecuado
data_copia <- data_copia %>% 
  mutate(fecha_envío = if_else(fecha_envío == "31-12-2023", "2023-12-31", fecha_envío))

#La fecha de entrega no esta en el formato adecuado (fecha base: 02-01-1970)
#Funcion para convertir la fecha
convertir_a_fecha <- function(dias_desde_base, fecha_base = "1970-01-02") {
  fecha_base <- as.Date(fecha_base)
  fechas <- fecha_base + dias_desde_base
  fechas <- format(fechas, "%Y-%m-%d")
  return(fechas)
}

#Aplicando la funcion a la columna de la fecha de entrega
data_copia <- data_copia %>%
  mutate(fecha_entrega = convertir_a_fecha(fecha_entrega))
```

Se decidio por un criterio de adecuado de fecha YYYY-MM-DD
```{r, echo=FALSE}
data_copia %>% tail(10)
```


Criterios de Calidad del mismo problema
```{r, echo=FALSE}
# Agregar una nueva columna con la duracion del envio
data_copia <- data_copia %>%
  mutate(duracion_envío = abs(as.integer(difftime(fecha_entrega, fecha_envío, units = "days"))))

#Ordenar la tabla segun el "origen"
data_order <- data_copia %>% arrange(origen)

# Duracion promedio del envio por region
promedio_duracion_por_origen <- data_copia %>%
  group_by(origen) %>%
  summarise(promedio_duracion_envio = mean(duracion_envío, na.rm = TRUE))
```

Se aplico una cariable que mide el tiempo de envio
```{r, echo=FALSE}
data_copia %>% tail(10)
```

Se ordeno segun la variable origen
```{r, echo=FALSE}
data_order %>% head(10)
```

Se saco un promedio de envio por region
```{r, echo=FALSE}
promedio_duracion_por_origen %>% tail(10)
```

Caracteristicas dependientes del sistema:

Disponibilidad:
Estara publico en github

Recuperabilidad:
Se creo varias copias de respaldo

```{r, echo=FALSE}
data_respaldp <- data_copia
```













